【裁判字號】    97,交聲,931
【裁判日期】    970623
【裁判案由】    違反道路交通管理處罰條例聲明異議
【裁判全文】
臺灣桃園地方法院交通事件裁定         97年度交聲字第931號
原處分機關  交通部公路總局新竹區監理所中壢監理站
異  議  人
即受處分人  乙○○
上列異議人因違反道路交通管理處罰條例案件，對於交通部公路
總局新竹區監理所中壢監理站民國97年5 月14日以壢監裁字第裁
53-DB0000000號違反道路交通管理事件裁決書所為之處分，聲明
異議，本院裁定如下：
    主  文
異議駁回。
    理  由
一、原處分意旨略以：異議人即受處分人乙○○於民國97年1 月
    22日晚上9 時35分許，騎乘車號AS3-912 號重型機車，沿桃
    園縣中壢市○○路行駛至文化路與成章一街之交岔路口時闖
    紅燈（左轉），經警於同日以桃警局交字第DB0000000 號舉
    發違反道路交通管理事件通知單對受處分人舉發「闖紅燈（
    左轉，西往東）」之違規後，移送原處分機關處理。嗣經原
    處分機關交通部公路總局新竹區監理所中壢監理站於97年5
    月14日依道路交通管理處罰條例第53條第1 項規定，以壢監
    裁字第裁53-DB0000000號違反道路交通管理事件裁決書，認
    定受處分人「駕車行經有燈光號誌管制之交岔路口闖紅燈」
    ，裁處罰鍰新台幣（下同）3,600 元，並依同條例第63條第
    1 項記違規點數3 點之處分在案，合先敘明。
二、異議意旨略以：異議人即受處分人乙○○於97年1 月22日晚
    上9 時35分許，騎乘車號AS3-912 號重型機車，沿桃園縣中
    壢市○○路行駛至成章一街左轉後，又由成章一街右轉忠孝
    路，警方在其已右轉忠孝路後將之攔停，告知其有在文化路
    與成章一街路口闖紅燈左轉之行為，但其不清楚自己在文化
    路到底有無違規闖紅燈左轉到成章一街的行為，況且警方在
    發現其有違規後，為何未立即將其攔停，而係等到期其右轉
    忠孝路後才攔下其，如證據確實，其願意接受裁罰，然而僅
    有警員一人之證述，為此聲明不服，爰具狀聲明異議云云。
三、按，汽車行駛至交岔路口，其行進、轉彎，應遵守燈光號誌
    或交通指揮人員之指揮，遇有交通指揮人員指揮與燈光號誌
    並用時，以交通指揮人員之指揮為準。道路交通安全規則第
    102 條第1 項第1 款定有明文。又汽車駕駛人，行經有燈光
    號誌管制之交岔路口闖紅燈者，處1 千8 百元以上5 千4 百
    元以下罰鍰，並予記違規點數3 點。道路交通管理處罰條例
    第53條及第63條第1 項第3 款分別定有明文。次按，交通警
    員製單舉發違反道路交通管理處罰條例所列之違規事實，本
    質上為行政處分，係公務員基於職務上權力，依法就特定之
    具體事件所為具公法上效果之單方行政行為，基於公務員為
    公法上行為具有公信力之原則，該行政處分當可被推定為真
    正，其據以依法處分之事實認定亦為正確無誤，本此公信原
    則，乃立法者賦予行政機關制定違反道路交通事件統一裁罰
    標準及處理細則，使執勤警員得當機處分（如該細則第23條
    ）以維護交通秩序、安全之行政目的，反之，若謂公務員一
    切行政行為均需預留證據以證其實，則國家行政勢必窒礙難
    行，據此，刑事訴訟法就犯罪證據有關之規定中，與屬行政
    秩序罰之交通違規裁罰本旨不合之部分，自不在準用之列。
    是若無證據足資證明執勤員警之舉發有誤或有捏造事實違法
    取締之情事，則執勤警員本其維護交通秩序、安全職責所為
    之舉發，自應受到合法、正確之推定。
四、本院查：
  (一)本件違規舉發過程，業據證人即舉發警員甲○○於本院訊問
    中到庭具結證稱：伊任職桃園縣政府警察局中壢分局內壢派
    出所，於97年1 月22日晚上9 時35分許，與同事分騎一輛機
    車，沿桃園縣中壢市○○路由東往西方向巡邏，伊看見車號
    AS3-912 號機車騎士行駛在文化路由西往東方向，是在伊的
    對向車道，當時伊的車還未越過成章一街路口，距離文化路
    與成章一街交岔口尚有30公尺遠，那位騎士到文化路與成章
    一街交岔口時，因文化路的直行燈號是紅燈，文化路的車此
    時不能左右轉，結果那位騎士在路口未停等紅燈就直接左轉
    到成章一街直行，警方騎機車從文化路右轉成章一街跟在那
    位騎士後面，此時伊跟機車是同向，這時該騎士的速度比較
    快，伊怕直接攔他很危險，想等到他速度放慢一點才攔下，
    後來該騎士從成章一街右轉到忠孝路，速度放慢時，伊追上
    該名騎士，把他攔下來，該名被伊攔下的機車騎士就是本件
    異議人，伊跟異議人說他是在文化路左轉成章一街口時闖紅
    燈，異議人聽了之後說他是在成章一街右轉忠孝路，伊有解
    釋是前一個路口違規，異議人應該有聽懂，後來異議人就在
    紅單上簽名等語明確，並提出現場圖1 紙附卷供參。
  (二)本件雖無其他路口監視器攝影或蒐證照片為佐，惟查獲本件
    違規事實警員甲○○到庭就其見聞之異議人違規情事作證陳
    述，即屬人之證據，故證人到庭具結所為證言，自可作為本
    案證據方法，並非毫無證據可資認定本件異議人之違規情節
    如何。加以證人係依法執行勤務之警員，其與異議人間素不
    相識，亦無任何恩怨糾葛或債務糾紛存在乙節，業據證人於
    本院訊問時陳述明確，被告對此亦表示：不認識甲○○，與
    甲○○之間沒有任何恩怨糾葛、債務糾紛等語在卷，從而，
    證人甲○○顯無於本院訊問中具結證述時，甘冒偽證之刑法
    重責，刻意設詞誣陷異議人之理。是以，審酌證人發現異議
    人之違規行為時，其係騎車行駛在桃園縣中壢市○○路由東
    往西車道上距離上開交岔路口約30公尺處，而異議人則是由
    文化路由西往東車道左轉成章一街行駛，由此推認可知，證
    人既已親見異議人由文化路由西往東左轉成章一街時，成章
    一街之號誌為綠燈，則異議人原本駕車行駛之文化路由西往
    東方向車道在上開交岔路口前之號誌，即應為相對應之紅燈
    。是以，異議人辯稱：其在左轉時，不清楚文化陸路口燈號
    是什麼，伊忘記左轉時的路口燈號是什麼，不確定是綠燈還
    是紅燈云云，即與事實不合，尚不足採。況本件亦無證據足
    資證明證人之舉發有誤或有捏造事實違法取締之情事，則證
    人本其維護交通秩序、安全職責所為之舉發，自應受到合法
    、正確之推定，證人既係於發現異議人於上揭時地駕車闖紅
    燈之違規行為之際，即時攔停異議人，並依法對之開單舉發
    ，則證人所為舉發並無違誤，縱無其他舉發照片或錄影資料
    等證據為佐，亦無從逕認證人之舉發不實，故認證人上開證
    述，核與事實相符，足堪採信。至原處分機關依據舉發機關
    移送之舉發資料及證據調查後，認定異議人確有本件違規情
    事，而予裁決處罰，亦屬合法正當。
五、綜上所述，原處分機關認異議人有前述違規情事，而依道路
    交通管理處罰條例第53條第1 項規定，就異議人所涉「駕車
    行經有燈光號誌管制之交岔路口闖紅燈」之違規行為，裁處
    罰鍰3,600 元，並依同條例第63條第1 項記違規點數3 點乙
    節，尚屬合法妥適，核無違誤，本件異議人之異議為無理由
    ，應予駁回。
六、據上論斷，應依道路交通管理處罰條例第87條第2 項、道路
    交通案件處理辦法第19條，裁定如主文。
中    華    民    國    97    年    6     月    23    日
                  交通法庭    法  官  胡芷瑜
以上正本證明與原本無異。
如不服本裁定，應於裁定送達後5 日內向本院提出抗告狀。
                              書記官  張懿昀
中    華    民    國    97    年    6     月    24    日


司法院資訊處製作；財團法人民間司法改革基金會備份。
